臺灣高等法院刑事判決
111年度上訴字第1936號
上  訴  人  
即  被  告  蔡忠春



選任辯護人  陳俐螢律師
            黃俊華律師
            范振中律師
上列上訴人即被告因傷害案件，不服臺灣桃園地方法院109年度
訴字第1052號，中華民國111年1月17日第一審判決（起訴案號：
臺灣桃園地方檢察署109年度偵字第14187號），提起上訴，本院
判決如下：
    主  文
上訴駁回。
蔡忠春緩刑貳年。
    事  實
一、蔡忠春於民國109年2月25日下午2時40分許，駕駛車牌號碼0
    00-0000號之貨車將沈進熔訂購之水泥及磚塊等物，送至桃
    園市○○區○○路0段000號即沈進熔住宅，因雙方就卸貨位置與
    方式無法達成共識，進而發生爭執，詎其基於傷害之犯意，
    於同日下午3時許，在上址住宅之車道旁人行道處，先以右
    拳揮打沈進熔之左下巴，繼以左手推打沈進熔胸口，致使沈
    進熔站立不穩，因此後仰倒地造成後腦勺著地，復以腳踢沈
    進熔左手肘，致沈進熔受有頭部外傷併頭皮撕裂傷、下頷骨
    骨折、左手肘挫擦傷及前胸挫傷等傷害。
二、案經沈進熔訴由桃園市政府警察局大溪分局報告臺灣桃園地
    方檢察署檢察官偵查起訴。
    理  由
壹、程序事項
一、按被告以外之人於審判外之言詞或書面陳述，除法律有規定
    者外，不得作為證據；被告以外之人於審判外之陳述，經當
    事人於審判程序同意作為證據，法院審酌該言詞陳述或書面
    陳述作成時之情況，認為適當者，亦得為證據；當事人、代
    理人或辯護人於法院調查證據時，知有第159 條第1 項不得
    為證據之情形，而未於言詞辯論終結前聲明異議者，視為有
    前項之同意，刑事訴訟法第159 條第1 項及第159 條之5 分
    別定有明文。本判決下列所引用被告以外之人於審判外之陳
    述，檢察官、被告及辯護人於本院審理時均未就上開證據聲
    明異議而視為同意具證據能力（見本院卷第87、129頁），
    本院審酌上開證據資料作成時之情況，尚無違法、不當或顯
    不可信之情況，認以之作為證據應屬適當，依刑事訴訟法第
    159 條之5 規定，認前揭證據均有證據能力。
二、本判決以下所引用之非供述證據，均與本件事實具有自然關
    聯性，且核屬書證、物證性質，依刑事訴訟法第158條之4之
    規定，堪認均具有證據能力。
貳、實體部分：
一、事實認定部分：
　㈠被告蔡忠春於本院審理時就上情坦承不諱(見本院卷第86、12
    8、132頁)，並有下列證據足以證明：
　1.證人即告訴人沈進熔之證述：
　⑴證人於偵查中證稱：當時被告蔡忠春的貨車停在中央靠近大
    門，我站在車道旁邊人行道上，被告從他的車子的旁邊走過
    來打我，我一下就被打，被告用右手打我下巴，左手搥我胸
    部，我就往後倒，所以才有診斷證明書的傷，我左手肘挫擦
    傷是被踢的，我倒下去被被告踢，當時我半昏迷，警察來之
    前我才醒來，當時只有我跟被告在場，另外我有重症肌無力
    症是我本來的病，與本案無關等語（見偵字卷第69至72頁）
    。
　⑵證人於原審審理時證稱：…被告就不高興跑過來打我，被告先
    用右手拳頭用力打我的下巴，我就往後退了兩步，再用左手
    推打我的胸口後我就站立不穩往後倒下去，後腦勺有撞到地
    板，我一下子就暈過去，但暈過去時間不長，當醒來的時候
    ，我用雙手護著裝有心臟節律器的胸部，被告還用腳踢我左
    手腕（證人手比左手肘），…我就用手機打119叫救護車，大
    約隔了半小時救護車才到，警察是在救護車到了之後才到，
    救護人員問我「你怎麼會躺在這裡」時，我有回答說「他打
    我」，護護人員又問我「是誰」，我說「剛剛那一個」，並
    用手指著某方向說「他」，就是指被告，有一個救護人員跟
    我說我流很多血，我用手摸濕濕的，我不知道流了多少血，
    當時我的血是從後腦勺流出來的，當時救護車是先將我送桃
    園國軍醫院，因為我的下巴斷掉，醫生說他不敢給我開刀，
    在國軍醫院住了1晚，隔天才到長庚醫院，…醫生看診時，我
    就跟醫生說我是被打的，長庚醫生說我下巴骨折，醫生就幫
    我開刀，現在我的傷勢部分，後腦勺有縫針，已經好了，左
    下巴的外傷好了等語（見原審訴字卷㈠第213至229頁）。
　⑶是證人沈進熔業已明確證稱案發當天係遭被告以右拳毆打左
    下巴、再以左手推打胸部致其後仰倒地後腦勺觸地後，並以
    腳踢其左手肘，而使其受有上開傷勢等情，且證述前後一致
    ，雖沈進熔曾因倒地後一度短暫暈過去，然隨即清醒過來，
    並能以手機撥打119求救，且能與前來救援之醫護人員及警
    員對話，正確回答問題，足見沈進熔受傷後對案發經過之記
    憶仍屬清晰，並未陷於錯亂，是其依記憶所為之陳述應無悖
    於事實，應值採信。又告訴人於救護人員及警員抵達現場後
    ，第一時間即向救護人員及警方表示係遭人毆打之表現，亦
    與一般被害人受傷後之正常反應無違。
  2.證人即到場之警員阮士庭之證述：
　  證人於原審審理時證稱：我們到達現場之後看到沈進熔躺在
    地上，蔡忠春就在蹲在面向沈進熔頭部的右邊，位置是在沈
    進熔跟現場車牌號碼000-0000號自用小客車之間的小空位，
    當時只有看到他們2人，沒有其他人在場，我只有看到蔡忠
    春蹲在沈進熔的頭部附近不知道對著沈進熔在說些什麼，但
    是說什麼我聽不清楚，他就是口有在動，雙方好像有在說什
    麼，當下沈進熔也沒有回答。我有詢問沈進熔怎麼了，哪裡
    有受傷，沈進熔當時說話的口齒不是很清楚，但意識清楚，
    知道自己在表達什麼，沈進熔說「我被打、被他打」，他的
    手部在那邊揮，應該是描述他當時怎麼被打，當時沈進熔雖
    然沒有說是誰打他，也沒有指著蔡忠春，而只有用說的，但
    因為現場只有蔡忠春跟沈進熔，所以當時我的理解沈進熔所
    指的「他」就是蔡忠春，我有看一下蔡忠春，但不記得蔡忠
    春當時的反應或表情，我也不知道當時蔡忠春有無否認，另
    外一位女同事就直接把蔡忠春先拉去旁邊詢問當時的情況，
    我也不敢把沈進熔扶起來，…後來沈進熔於109年3月19日到
    派出所出提告訴，所以同年月21日才通知蔡忠春到派出所製
    筆錄等語（見原審訴字卷㈠第231至243頁）。　
　3.告訴人所提出之上揭國軍桃園醫院診斷證明書之診斷欄所記
    載之傷勢為「頭部外傷併頭皮撕裂傷、下頷骨骨折、左手肘
    挫擦傷」，及林口長庚醫院診斷證明書所載「下頷骨骨折」
    (見偵字卷第53、55頁)，其中「頭部外傷併頭皮撕裂傷」位
    在後腦勺，核與告訴人係遭前方施力所造成後仰倒地後腦勺
    撞及地面所產生之傷勢一致，觀諸案發現場之人行道地面，
    舖設平坦，並無高低起伏或落差，且告訴人所站立之位置，
    亦無油漬或其他容易造成腳底踩踏後打滑之物體，此有卷附
    案發現場之照片可稽（見偵字卷第67至68頁），復經原審當
    庭勘驗救護人員密錄器錄影畫面在卷無訛（見原審訴字卷第
    184頁），再觀諸國軍桃園醫院109年2月25日急診病歷係記
    載：「S：檢傷日期：0000000 檢傷時間：1553」;「s：被
    生意上的人打到胸口跌倒，...」等語（見原審訴字卷㈠第92
    頁）及同院「護理紀錄表」於同年26日13時45分之「護理紀
    錄」載稱：「此次入院是因為被生意上的人打到胸口跌倒」
    等語（見原審訴字卷㈠第85頁），另急診病歷之「理學檢查
    ：（標示告訴人受傷部位及傷勢之人體圖）」（見原審訴字
    卷第93頁），經該院回函載稱：「受傷狀況：頭部外傷併頭
    皮撕裂傷（約3公分，縫3針）、下頷骨骨折、左手肘挫擦傷
    、前胸挫傷」等語（見原審訴字卷第129頁）及「前胸挫傷
    係根據病人主訴被打到前且病人感到痛而下之診斷…」等語
    （見原審訴字卷㈠第155頁），亦可證明告訴人胸部確有被打
    後而造成「前胸挫傷」之事實，均核與告訴人上揭證述內容
    相符，復堪認定　
　4.此外，並有桃園市政府消防局109年6月12日桃消護字第1090
    017718號函附之救護紀錄表、行車紀錄器及密錄器錄影光碟
    各1份、翻拍照片18張、桃園市政府警察局大溪分局刑案照
    片1張、三層派出所受理各類案件紀錄表1份、Google地圖照
    片2張、現場照片3張、國軍桃園醫院診斷證明書、同院110
    年1月21日醫桃企管字第1100100962號函附之急診及住院病
    歷資料、同院110年5月11日醫桃企管字第1100105006號函、
    同院110年8月24日醫桃企管字第1100108939號函、長庚醫療
    財團法人林口長庚紀念醫院（下稱林口長庚醫院）診斷證明
    書、同院110年5月21日長庚院林字第1100150021號函所附就
    診及住院病歷資料各1份在卷可佐（見偵字卷第23、25、53
    、55、63、65、67、68、77至79、81至99頁，原審訴字卷㈠
    第75至113、127至129、153至155頁，原審訴字卷㈡病歷卷第
    5至105頁）。　
　㈡綜上各情相互酌參，被告上開任意性之自白經核與事實相符
    ，堪可採信，本案事證明確，被告上開犯行洵堪認定，應依
    法論科。
二、論罪部分　
    核被告蔡忠春所為，係犯刑法第277 條第1 項之傷害罪。公
    訴意旨漏未敘及蔡忠春以腳踢沈進熔左手肘及沈進熔前胸挫
    傷等部分，惟與起訴部分係同一事實，本院自得併予審究。
    又被告先以右拳揮打沈進熔之左下巴，繼以左手推打沈進熔
    胸口，復以腳踢沈進熔左手肘之犯行，係於密切接近之時地
    實施，侵害相同被害人之法益，各行為之獨立性極為薄弱，
    依一般社會健全觀念，在時間差距上，難以強行分開，應論
    以接續犯之包括一罪。　
三、原審以行為人之責任為基礎，審酌被告與告訴人，素無恩怨
    ，僅因卸載貨物之地點及方式與告訴人意見相佐之細故，竟
    不思理性解決，對年近八旬之告訴人暴力相向，先以右拳揮
    打告訴人之左下巴，繼以左手推打告訴人胸口，致使告訴人
    站立不穩，因此後仰倒地造成後腦勺著地，復以腳踢告訴人
    左手肘，致告訴人受有頭部外傷併頭皮撕裂傷、下頷骨骨折
    、左手肘挫擦傷及前胸挫傷等傷害，其中頭部外傷縫合3針
    ，下巴亦接受復位手術，且告訴人下巴神經發麻，至今尚未
    痊癒，致告訴人身心受創甚深，足認其下手非輕，徒增社會
    暴力之氣，顯然缺乏尊重他人身體之觀念，所為非是，應予
    非難，兼衡被告於犯後態度暨被告自陳高中肄業之智識程度
    、職業送貨司機，月入約3至4萬元、家中就讀大學的女兒待
    其扶養之家庭經濟狀況及其犯罪動機、目的、素行等一切情
    狀，量處如被告有期徒刑5月，如易科罰金，以新臺幣1000
    元折算1日等節，經核其認事用法及量刑均無不當，應予維
    持。　　　
四、被告上訴意旨略以：被告承認犯罪，亦與告訴人和解，可以
    分期償還告訴人，請求審酌上開犯後情狀云云。按法官為量
    刑之裁量時，本得依據個案情節，參酌刑法第57條各款例示
    之犯罪情狀，於法定刑度內量處被告罪刑；除有逾越該罪法
    定刑或法定要件，或未能符合法規範體系及目的，或未遵守
    一般經驗及論理法則，或顯然逾越裁量，或濫用裁量等違法
    情事以外，自不得任意指摘其量刑違法（最高法院80年台非
    字第473號、75年台上字第7033號、72年台上字第6696號、7
    2年台上字第3647號判例意旨參照）。經查，本件原審於量
    刑時，已就刑法第57條所規定之各款事由，詳加審酌一切情
    狀，經核原審量刑未逾法定刑度，亦無量刑輕重相差懸殊等
    裁量權濫用或違反比例原則之情形，已充分斟酌客觀上之適
    當性、相當性及必要性要求，亦難認原審量刑有何不當。是
    被告前揭上訴意旨，要非可採，其上訴為無理由，應予駁回
    。　　　
五、宣告緩刑之說明
    查被告前未曾因故意犯罪受有期徒刑以上刑之宣告，有本院
    被告前案紀錄表在卷可查（見本院卷第61頁），其因一時失
    慮致罹刑典，且被告已與被害人達成和解乙節，有調解筆錄
    在卷可稽（見本院卷第99頁），並已全部給付賠償金額，有
    華南銀行匯款回條聯存卷可參(見本院卷第101頁)，足認被
    告事後已盡力彌補自己犯罪所造成之損害以求獲得被害人等
    人之諒解，信經此偵審程序之教訓，應當知所警惕，無再犯
    之虞；是本院綜合各情，考量被告之犯後態度、家庭經濟狀
    況等因素，認對於被告所科之刑，以暫不執行為適當，爰依
    刑法第74條第1項第1款之規定，併予宣告如主文第2項所示
    之緩刑。　　
據上論斷，應依刑事訴訟法第368條，刑法第74條第1項第1款，
判決如主文。
本案經檢察官王正皓到庭執行職務。
中　　華　　民　　國　　111 　年　　7 　　月　　28　　日
                  刑事第二十五庭審判長法　官  邱滋杉
                                      法　官  陳彥年
                                      法　官  黃翰義
以上正本證明與原本無異。
如不服本判決，應於收受送達後20日內向本院提出上訴書狀，其
未敘述上訴之理由者並得於提起上訴後20日內向本院補提理由書
（均須按他造當事人之人數附繕本）「切勿逕送上級法院」。
                                      書記官  邱鈺婷
中　　華　　民　　國　　111 　年　　8 　　月　　2 　　日
附錄：本案論罪科刑法條全文　　　　　　　　　　　　　　　
中華民國刑法第277條
傷害人之身體或健康者，處5年以下有期徒刑、拘役或50萬元以
下罰金。
犯前項之罪，因而致人於死者，處無期徒刑或7年以上有期徒刑
；致重傷者，處3年以上10年以下有期徒刑。